臺灣高雄地方法院刑事判決　　　　　　　 100年度訴字第36號
公　訴　人　臺灣高雄地方法院檢察署檢察官
被　　　告　陳家琳
指定辯護人　本院公設辯護人　陳信凱
上列被告因強盜等案件，經檢察官提起公訴（99年度偵字第3728
5 號），本院判決如下：
    主  文
陳家琳犯攜帶兇器竊盜罪，累犯，處有期徒刑捌月，扣案之老虎
鉗壹支沒收；又犯竊盜罪，累犯，處有期徒刑肆月；又攜帶兇器
竊盜，因脫免逮捕，當場施以強暴，累犯，處有期徒刑柒年陸月
，扣案之破壞剪壹支沒收。應執行有期徒刑捌年，扣案之老虎鉗
壹支、破壞剪壹支，均沒收。
    事  實
一、陳家琳前因竊盜、施用毒品等案件，分別經本院以96年度簡
    字第158 號判決處竊盜有期徒刑4 月確定、以96年度訴字第
    17 32 號判決處施用毒品有期徒刑1 年2 月確定、以96年度
    易字第1624、1625號判處竊盜有期徒刑3 月（共4 罪）、4
    月（共6 罪）、8 月，應執行有期徒刑3 年6 月確定，嗣因
    合於中華民國96年罪犯減刑條例之規定，上揭各罪經本院以
    97年度聲減字第1630號裁定減刑為有期徒刑2 月、7 月、1
    月15日（共4 罪）、2 月（共6 罪）、4 月，並定應執行有
    期徒刑2 年2 月確定，於民國98年7 月26日縮短刑期執行完
    畢。詎其仍不知悔改，竟意圖為自己不法之所有，分別為下
    列犯行：
  （一）於99年11月2 日7 時15分許，在高雄市○○區○○街15
        巷9 號地下室內，趁四下無人之際，持其所有客觀上足
        以傷害人之生命、身體而可供兇器使用之老虎鉗1 支，
        拆卸林明珠所有之車牌號碼WDM-809 號輕型機車所懸掛
        之車牌1 面而竊取之，得手後離開現場。
  （二）於同月15日18時30分許，在高雄市○○區○○街164 號
        地下室內，趁四下無人之際，以自備之機車鑰匙1 支，
        竊取陳秀娥所有、平日由陳賜悟使用之車牌號碼OXA-92
        7 號重型機車，得手後作為代步之用，並將竊得之
        WDM-8 09號車牌換掛於車牌號碼OXA- 927號重型機車上
        。
  （三）於同年12月26日8 時許，騎乘上開換掛WDM-809 號車牌
        之重型機車至高雄市鳳山區○○○路48巷16號地下室內
        ，持其所有客觀上足以傷害人之生命、身體而可供兇器
        使用之破壞剪1 支，剪開上址發電機旁鐵絲網後，竊取
        發電機旁電瓶1 個，得手後欲騎乘機車離開時，遭前來
        查看之大樓主委魏志華發覺，魏志華遂大聲喝叱陳家琳
        ，詎陳家琳竟為脫免逮捕，喝令魏志華開啟上址地下室
        電門，並持上開破壞剪攻擊魏志華，魏志華先以雙手抵
        擋未果，轉身逃離時又遭破壞剪擊中後腦，魏志華再隨
        手拿取安全帽阻擋，仍繼續遭受攻擊，魏志華因受傷流
        血而跌倒在地，繼而與陳家琳近身扭打時，又遭陳家琳
        抓傷臉部，以上開方式當場對魏志華施以強暴行為，使
        魏志華難以抗拒，並致魏志華受有左顳部翻裂傷8 ×2
        ×2 公分、右臉頰挫擦傷5 ×0.3 公分、2 ×1 公分、
        2 ×0.5 公分、左臉頰挫擦傷1 ×0.3 公分、1 ×0.3
        公分、1 ×0.3 公分、1 ×0.3 公分、右膝蓋挫擦傷2
        ×2 公分、左膝蓋挫擦傷1 ×1 公分、2 ×2 公分、右
        手背瘀腫8 ×4 公分等傷害（傷害部分未據告訴）。嗣
        因有其他民眾到場協助而當場逮捕並報警處理，經警扣
        得陳家琳所有供竊取車牌所用之老虎鉗1 支及其所有供
        竊取電瓶及對魏志華施以強暴行為所用之破壞剪1 支。
二、案經高雄市政府警察局鳳山分局移請臺灣高雄地方法院檢察
    署檢察官偵查起訴。
    理  由
壹、證據能力：
    按被告以外之人於審判外之言詞或書面陳述，除法律有規定
    者外，不得作為證據。被告以外之人於審判外之陳述，雖不
    符刑事訴訟法第159 條之1 至同條之4 之規定，而經當事人
    於審判程序同意作為證據，法院審酌該言詞陳述或書面陳述
    作成時之情況，認為適當者，亦得為證據。當事人、代理人
    或辯護人於法院調查證據時，知有刑事訴訟法第159 條第1
    項不得為證據之情形，而未於言詞辯論終結前聲明異議者，
    視為有前項之同意，刑事訴訟法第159 條第1 項、第159 條
    之5 分別定有明文。查本判決所引用之各項據以認定事實之
    傳聞證據，被告陳家琳、辯護人及公訴人於本院言詞辯論終
    結前，均不爭執而未曾聲明異議，本院審酌該等言詞及書面
    陳述作成時之情況，並無出於任意性或不正取供，或違法或
    不當情事，且客觀上亦無不可信之情況，堪認為適當，揆諸
    前開說明，依法均有證據能力，合先敘明。
貳、實體部分：
一、上開犯罪事實，迭據被告陳家琳於警詢、偵查、法院羈押庭
    及本院審理時坦承不諱（偵卷第6 至11頁、第49至50頁，本
    院聲羈卷第4 至5 頁，本院卷一第14頁背面至15頁、第93頁
    背面至94頁、第97頁、第110 至112 頁、第159 頁，本院卷
    二第55頁、第170 頁），核與證人陳賜悟、吳江流於警詢（
    偵卷第15至16頁、偵卷第18至19頁，本院卷一第30頁）及證
    人魏志華於警詢、本院審理時（偵卷第13至14頁，本院卷二
    第163 頁背面至166 頁背面）證述之情節相符；員警於查獲
    被告時亦扣得WDM-809 號車牌1 面、原懸掛OX A-927號車牌
    之重型機車1 台、電瓶1 個及被告所有之老虎鉗、破壞剪各
    1 支，並有高雄市政府警察局鳳山分局扣押筆錄暨扣押物品
    目錄表、魏志華之杏和醫院診斷證明書、高雄市政府警察局
    車輛協尋電腦輸入單（WDM-809 號車牌）、杏和醫院100 年
    1 月26日杏和字第100002號函及檢附之魏志華病歷資料影本
    各1 份、高雄市政府警察局車輛尋獲電腦輸入單2 紙（車牌
    號碼OXA-927 重型機車、WDM-809 號車牌）、贓物保管認領
    單3 紙（具領人分別為：陳賜悟、林明珠之先生吳江流、魏
    志華）、現場照片2 張、懸掛WDM-809 號車牌之重型機車照
    片2 張、扣押物照片2 張在卷為憑（偵卷第22至23頁、第25
    至33頁、第35至37頁，本院卷一第34頁、第44頁、第115 頁
    ），足認被告上開任意性之自白與事實相符，堪以採信。本
    案事證明確，被告犯行洵堪認定。
二、新舊法比較：
    本件被告行為後，刑法第321 條第1 項業於100 年1 月26日
    修正公布，並於同年月28日生效施行。按行為後法律有變更
    者，適用行為時之法律，但行為後之法律有利於行為人者，
    適用最有利於行為人之法律，刑法第2 條第1 項定有明文。
    查修正前刑法第321 條第1 項規定：「犯竊盜罪而有左列情
    形之一者，處6 月以上、5 年以下有期徒刑：一、於夜間侵
    入住宅或有人居住之建築物、船艦或隱匿其內而犯之者。二
    、毀越門扇、牆垣或其他安全設備而犯之者。三、攜帶兇器
    而犯之者。四、結夥三人以上而犯之者。五、乘火災、水災
    或其他災害之際而犯之者。六、在車站或埠頭而犯之者」；
    修正後刑法第321 條第1 項則規定：「犯竊盜罪而有下列情
    形之一者，處6 月以上、5 年以下有期徒刑，得併科新臺幣
    10萬元以下罰金：一、侵入住宅或有人居住之建築物、船艦
    或隱匿其內而犯之者。二、毀越門扇、牆垣或其他安全設備
    而犯之者。三、攜帶兇器而犯之者。四、結夥三人以上而犯
    之者。五、乘火災、水災或其他災害之際而犯之者。六、在
    車站、埠頭、航空站或其他供水、陸、空公眾運輸之舟、車
    、航空機內而犯之者」，經比較新舊法之規定，新法法定刑
    除增加「得併科10萬元以下罰金」之罰金刑外，並刪除原第
    1 款「於夜間」之要件，且就第6 款增加「航空站、其他供
    水、陸、空公眾運輸之舟、車、航空機內」之要件，核均屬
    加重刑罰或擴大加重竊盜構成要件之涵攝範圍，是修正後刑
    法第321 條第1 項之規定並未較有利於行為人，自應適用修
    正前刑法第321 條第1 項之規定。
三、論罪科刑：
  （一）按刑法第321 條第1 項第3 款之攜帶兇器竊盜罪，係以
        行為人攜帶兇器為其加重條件，此所謂兇器，其種類並
        無限制，凡客觀上足以對人之生命、身體、安全構成威
        脅，具有危險性之物品均屬之，且只需行竊時攜帶此具
        有危險性之兇器為已足，並不以攜帶之初有行兇意圖為
        必要。本件被告持以行竊之老虎鉗1 支、破壞剪1 支均
        為金屬製品，質地堅硬，有老虎鉗、破壞剪各1 支扣案
        可稽，並有上開扣案老虎鉗、破壞剪照片各1 張附卷可
        佐（偵卷第37頁），且老虎鉗既得持以拆卸機車車牌、
        破壞剪亦得持以剪開鐵絲網，客觀上顯足以對人之生命
        、身體、安全足以構成威脅，而具有危險性，自屬兇器
        無訛。
  （二）核被告陳家琳就上開事實欄（一）所為，係犯修正前刑
        法第32 1條第1 項第3 款之攜帶兇器竊盜罪；就上開事
        實欄（二）所為，係犯刑法第320 條第1 項之竊盜罪；
        就上開事實欄（三），被告竊取財物得逞後，為脫免逮
        捕，以破壞剪攻擊證人魏志華，致魏志華成傷之強暴行
        為，其客觀上已達使人難以抗拒之程度至明，是核被告
        所為，係犯刑法第329 條之準強盜罪，且具有同法第32
        1 條第1 項第3 款攜帶兇器之加重情節，應依同法第33
        0 條第1 項之加重準強盜罪論處。被告所犯上開3 罪，
        其犯意各別，行為互殊，應予分論併罰。
  （三）又被告前有如事實欄所示之科刑及執行情形，有臺灣高
        等法院被告前案紀錄表1 份附卷足憑，其於刑之執行完
        畢後5 年內，故意再犯本件有期徒刑之3 罪，俱為累犯
        ，均應依刑法第47條第1 項加重其刑。
  （四）爰審酌被告有竊盜前科，於執行完畢後仍不思以正當途
        徑賺取所需，其身強體健，並無難以謀生之情形，而為
        竊盜及加重準強盜行為，且遭魏志華發現時，為脫免逮
        捕竟以破壞剪攻擊魏志華，並致魏志華受傷，犯罪手段
        並非輕微，所為實不足取，惟念其犯後坦承竊盜犯行，
        且所竊取之物價值非鉅，並均已返還被害人，上開WDM-
        80 9號車牌1 面已發還林明珠之先生吳江流、重型機車
        1 台（車牌未尋獲）已發還陳賜悟、電瓶1 個已發還魏
        志華，有上開贓物保管認領單3 紙在卷可查，未對被害
        人造成進一步之損害，及其犯罪之手段、動機等一切情
        狀，分別量處如主文所示之刑，並定其應執行刑。至公
        訴人就被告求予量處應執行有期徒刑8 年8 月，尚嫌過
        重，附此敘明。
  （五）至扣案之老虎鉗1 支為被告所有、供竊取車牌所用之物
        ，扣案之破壞剪1 支亦為被告所有、供竊取電瓶及對魏
        志華施以強暴行為所用之物，業據被告供承在卷（本院
        卷一第97頁），爰均依刑法第38條第1 項第2 款規定，
        於各罪刑項下宣告沒收。至被告用以竊取重型機車之鑰
        匙1 支，並非違禁物，且已遺失，業據被告於警詢中供
        承在卷（偵卷第9 頁），為避免日後執行之困難，爰不
        另行宣告沒收，併予敘明。
  （六）公訴意旨雖謂被告應依竊盜犯贓物犯保安處分條例第3
        條第1 項之規定，併諭知應於刑之執行前令入勞動場所
        強制工作，以資懲儆等語。然按保安處分係對受處分人
        將來之危險性所為拘束其身體、自由等之處置，以達教
        化與治療之目的，為刑罰之補充制度。本諸法治國家保
        障人權之原理及刑法之保護作用，其法律規定之內容，
        應受比例原則之規範，使保安處分之宣告，與行為人所
        為行為之嚴重性，行為人所表現之危險性及對於行為人
        未來行為之期待性相當。而強制工作亦係保安處分之一
        種，被告之犯罪行為除科以刑罰外，是否另須宣告付強
        制工作自需依前開原則就個案情形為具體之認定。查被
        告分別於93年、94、95、96間有竊盜前科，然96年迄今
        尚無竊盜前科，雖有竊盜案繫屬本院，然尚未審結，另
        雖有竊盜案於臺灣高雄地方法院檢察署偵查中，亦尚未
        偵結，有臺灣高等法院被告前案紀錄表1 份在卷可稽，
        本件所為竊盜犯行固計有3 次，然自被告此3 次竊盜犯
        行所行竊之地點、犯罪行為以觀，多屬貪圖小利、順手
        牽羊之情形，足徵被告竊盜之動機、目的與重大惡性之
        竊盜者並非全然相同，尚難遽認其因有犯罪習慣，或因
        遊蕩或懶惰成習而犯罪，另被告於犯罪後坦承犯行，依
        比例原則，綜合其所為行為之嚴重性、所表現之危險性
        及對其未來之期待性等情以觀，本院認就被告判處如主
        文所示之刑，已與被告犯行之相當，足資儆懲，因此並
        無於刑之執行前，宣告令入勞動場所強制工作之必要，
        併此敘明。
據上論斷，應依刑事訴訟法、第299 條第1 項前段，刑法第2 條
第1 項前段、第320 條第1 項、第329 條、第330 條第1 項、第
47條第1 項、第51條第5 款、第38條第1 項第2 款，修正前刑法
第321 條第1 項第3 款，判決如主文。
本案經檢察官李宜穎到庭執行職務。
中    華    民    國   100    年    3     月    22    日
                  刑事第七庭  審判長法  官  陳  箐
                                    法  官  洪培睿
                                    法  官  廖華君
以上正本證明與原本無異。
如不服本判決應於收受送達後10日內向本院提出上訴書狀，並應
敘述具體理由；如未敘述上訴理由者，應於上訴期間屆滿後20日
內向本院補提理由書( 均須按他造當事人之人數附繕本) 「切勿
逕送上級法院」。
中    華    民    國   100    年    3     月    23    日
                                    書記官  許珈綺
附錄本判決論罪科刑法條：
刑法第320條
意圖為自己或第三人不法之所有，而竊取他人之動產者，為竊盜
罪，處5 年以下有期徒刑、拘役或5 百元以下罰金。
意圖為自己或第三人不法之利益，而竊佔他人之不動產者，依前
項之規定處斷。
前二項之未遂犯罰之。
刑法第329條
竊盜或搶奪，因防護贓物、脫免逮捕或湮滅罪證，而當場施以強
暴脅迫者，以強盜論。
刑法第330條
犯強盜罪而有第 321 條第 1 項各款情形之一者，處 7 年以上
有期徒刑。
前項之未遂犯罰之。
修正前刑法第321條
犯竊盜罪而有左列情形之一者，處六月以上、五年以下有期徒刑
：
一、於夜間侵入住宅或有人居住之建築物、船艦或隱匿其內而犯
之者。
二、毀越門扇、牆垣或其他安全設備而犯之者。
三、攜帶兇器而犯之者。
四、結夥三人以上而犯之者。
五、乘火災、水災或其他災害之際而犯之者。
六、在車站或埠頭而犯之者。
前項之未遂犯罰之。